【裁判字號】    99,交聲,472
【裁判日期】    990609
【裁判案由】    交管條例聲異
【裁判全文】
臺灣板橋地方法院交通事件裁定         99年度交聲字第472號
原處分機關  臺北市交通事件裁決所
異  議  人  甲○○
即受處分人
上列異議人即受處分人因違反道路交通管理處罰條例案件，對於
臺北市交通事件裁決所中華民國98年12月31日所為之處分（北市
裁催字第裁22-AEV763044號）聲明異議，本院裁定如下：
    主  文
異議駁回。
    理  由
一、原處分機關處分意旨略以：異議人即受處分人甲○○於民國
    96年6 月15日23時2 分許，駕駛車牌號碼GCO －251 號普通
    重型機車，行經臺北市○○路與民權西路交岔口時，經臺北
    市政府警察局大同分局警員攔停稽查，認有「汽車駕駛人酒
    精濃度超過規定標準（0.55以上）」之違規行為，而填製臺
    北市政府警察局北市警交字第AEV763044 號舉發違反道路交
    通管理事件通知單（下稱「舉發通知單」）當場舉發。嗣經
    原處分機關認定確有上開交通違規情事，依道路交通管理處
    罰條例第35條第1 項第1 款規定，裁處異議人罰鍰新臺幣（
    下同）5 萬2500元，吊扣其駕駛執照12個月，並依同條例第
    24條第1 項第2 款規定（原處分漏載「第24條第1 項第2 款
    」）施以道路交通安全講習等語。
二、聲明異議意旨略以：上開酒後駕車之同一事實業經臺灣士林
    地方法院檢察署檢察官以96年度偵字第8048號緩起訴處分確
    定在案，異議人亦已履行緩起訴之條件向指定公益團體支付
    3 萬元，自不應再受行政裁罰。爰為此聲明異議，請求撤銷
    原處分云云。
三、按所謂交通案件，係指違反道路交通管理處罰條例經公路主
    管機關或警察機關或其聯合設置之裁決機關處罰後，聲明異
    議之案件，道路交通案件處理辦法第2 條第1 款訂有明文。
    次按受處分人，不服道路交通管理處罰條例第8 條主管機關
    所為之處罰，得於接到裁決書之翌日起20日內，向管轄地方
    法院聲明異議，同條例第87條第1 項亦定有明文。又按聲明
    異議，應以司法狀紙，敘述異議之理由，提出於原處分機關
    為之。原處分機關應於接受異議書狀後5 日內，將該案卷宗
    及相關證物，送交該管法院或其分院交通法庭，道路交通案
    件處理辦法第13條規定甚明。此係交通異議事件之程序規定
    ，受處分人之聲明異議須合於此項程序規定，法院始得為實
    體上之審查。再按交通法庭認聲明異議不合法律上之程式或
    異議權已經喪失者，應以裁定駁回之，但其不合法律上之程
    式可補正者，應先定期命為補正，逾期不補正者，即予駁回
    ，道路交通案件處理辦法第18條亦規定甚明。另違反道路交
    通管理事件統一裁罰基準及處理細則第5 條規定：「處理違
    反道路交通管理事件，有關文書送達之程序，依行政程序法
    之規定。」道路交通管理處罰條例第89條前段規定：「法院
    受理有關交通事件，準用刑事訴訟法之規定。」上開2 規定
    係針對交通違規事件，行政、司法機關處理階段之不同，明
    定應適用不同之法律，並無齟齬。詳言之，行為人因交通違
    規事件，經監理機關依道路交通管理處罰條例裁處之裁決書
    ，其性質係屬於處理違反道路交通管理事件之行政文書，當
    應依違反道路交通管理事件統一裁罰基準及處理細則第5 條
    規定，適用行政程序法之相關規定予以送達。此與行為人收
    受裁決書後聲明異議，而屬道路交通案件處理辦法第2 條第
    1 款所稱之交通案件，法院應依道路交通管理處罰條例第89
    條前段規定準用刑事訴訟法之規定予以處理，自有不同。而
    「送達，於應受送達人之住居所、事務所或營業所為之。但
    在行政機關辦公處所或他處會晤應受送達人時，得於會晤處
    所為之」、「應受送達人有就業處所者，亦得向該處所為送
    達」、「於應送達處所不獲會晤應受送達人時，得將文書付
    與有辨別事理能力之同居人、受雇人或應送達處所之接收郵
    件人員」、「應受送達人或其同居人、受雇人、接收郵件人
    員無正當理由拒絕收領文書時，得將文書留置於應送達處所
    ，以為送達」、「送達，不能依前2 條規定為之者，得將文
    書寄存送達地之地方自治或警察機關，並作送達通知書兩份
    ，1 份黏貼於應受送達人住居所、事務所、營業所或其就業
    處所門首，另1 份交由鄰居轉交或置於該送達處所信箱或其
    他適當位置，以為送達。前項情形，由郵政機關為送達者，
    得將文書寄存於送達地之郵政機關。寄存機關自收受寄存文
    書之日起，應保存3 個月」，行政程序法第72條第1 項、第
    3 項、第73條第1 項、第3 項、第74條分別定有明文。末依
    行政程序法第74條第1 項規定所為之寄存送達，並未準用民
    事訴訟法第138 條第2 項規定，自應於寄存送達當日即生送
    達之效力（臺灣高等法院暨所屬法院97年度法律座談會刑事
    類提案第42號、第43號審查意見及研討結果參照）。
四、經查：原處分機關於98年12月31日所為之北市裁催字第裁22
    -AEV763044號裁決書（下稱「原處分」），經以郵寄掛號方
    式，向異議人位於臺北縣蘆洲市○○街108 巷24號之戶籍地
    址送達，經中華郵政股份有限公司三重郵局按址投遞2 次，
    惟因未獲會晤本人亦無受領文書之同居人、受雇人或應受送
    達處所接收郵件人員，而依行政程序法第74條規定製作郵務
    送達通知書2 份，1 份黏貼於應受送達地門首，1 份投入該
    受送達處所信箱內，並將上開裁決書於99年1 月8 日依法寄
    存送達於蘆洲中原郵局，完成送達手續等情，有中華郵政股
    份有限公司三重郵局99年3 月2 日重字第0990000567號函、
    臺北市交通事件裁決所送達證書各1 紙附卷足憑（見本院卷
    宗第14、17頁）。是原處分已於寄存之日即99年1 月8 日合
    法送達於異議人，異議人如不服原處分而欲聲明異議，20日
    異議期間自原處分送達之翌日即99年1 月9 日起算，至遲應
    於99年1 月30日前向原處分機關聲明異議（原計算20日期間
    末日為1 月28日，惟因異議人住所地位於臺北縣蘆洲市，依
    法院訴訟當事人在途期間標準第4 條第1 款第2 目規定，應
    依同標準第2 條第1 款規定中「地方法院在途期間」欄所載
    日數，扣除在途期間2 日，計至1 月30日為期間之末日）。
    然異議人未於上開期日前聲明異議，卻遲至99年2 月5 日始
    提出本件聲明異議狀，有臺北市交通事件裁決所收文章附於
    本件聲明異議狀首頁足參（見本院卷宗第3 頁），足見異議
    人聲明異議，已逾20日之法定異議期間。從而，本件聲明異
    議不合法律上之程式，且無從補正，程序上既已不合法，本
    院自無從針對原處分有無理由等實體事項予以審究。
五、綜上所述，本件異議人於合法收受原處分後，逾20日之聲明
    異議期間始聲明異議，其聲明異議不合法律上之程式，且屬
    無從補正，應予駁回。
六、據上論斷，應依道路交通管理處罰條例第87條第2 項、道路
    交通案件處理辦法第18條前段，裁定如主文。
中    華    民    國    99    年    6     月    9     日
                  交通法庭    法  官    賴彥魁
以上正本證明與原本無異
如不服本裁定，應於裁定送達後5 日內敘明抗告理由，向本院提
出抗告狀。
                              書記官    楊文祥
中    華    民    國    99    年    6     月    9     日

司法院資訊處製作；財團法人民間司法改革基金會備份。
